【裁判字號】    91,交上易,270
【裁判日期】    920130
【裁判案由】    公共危險
【裁判全文】
臺灣高等法院刑事判決                          九十一年度交上易字第二七號
    上  訴  人  己○○  男三十.
    即  被  告
右上訴人因公共危險案件，不服臺灣桃園地方法院九十一年度交易字第一三四號，中
華民國九十一年四月二十五日第一審判決（起訴案號：臺灣桃園地方法院檢察署九十
年度偵字第二００五六號），提起上訴，本院判決如左：
    主  文
原判決撤銷。
己○○無罪。
    理  由
一、公訴意旨略以：被告己○○於民國九十年十一月二十一日二時起，在桃園縣桃園
    市某處飲酒，至同日五時許結束。己○○明知服用酒類後已不能安全駕駛汽車等
    動力交通工具，竟仍自行駕駛車牌號碼九Ｎ─九八四Ｏ號自用小客車，搭載甲○○、丁○○等人，沿桃園市○○路行駛。嗣於同日五時許，己○○駕車途經上開
    路段一三八號前，因故撞上丙○○騎乘之ＨＶＴ─二八二號機車，致丙○○受有
    骨盆腔斷裂等傷害（傷害部分業經丙○○提起自訴），經警實施吐氣所含酒精成
    份測試達每公升Ｏ點六毫克而查知上情等情，因認被告涉有刑法第一百八十五條
    之三之罪嫌。
二、按犯罪事實應依證據認定之，無證據不得推定其犯罪事實，刑事訴訟法第一百五
    十四條定有明文；又認定犯罪事實所憑之證據，雖不以直接證據為限，間接證據
    亦包括在內，然而無論直接或間接證據，其為訴訟上之證明，須於通常一般之人
    均不致有所懷疑，而得確信其為真實之程度者，始得據為有罪之認定，倘其證明
    尚未達到此一程度，而有合理之懷疑存在時，事實審法院在心證上無從為有罪之
    確信，自應為無罪之判決（參見最高法院七十六年度台上字第四九八六號判例意
    旨）。
三、訊據被告己○○對肇事車輛為其所有，及發後其酒測值達每公升Ｏ點六毫克等情
    固均坦承不諱，惟堅決否認有酒後駕車肇事之犯行，辯稱案發當日凌晨二時許偕
    同友人李正凱等人至桃園市新假期理容院飲酒，至三時許再邀新假期理容院服務
    生甲○○、丁○○前往桃園市錢櫃ＫＴＶ飲酒，至五時許離開，因其曾飲酒，故
    前往及離開錢櫃ＫＴＶ時均係由甲○○駕車，離開時錢櫃時丁○○坐右前座，其
    已酒醉坐在後座，待碰撞後驚醒，當時不知有人受傷，肇事後甲○○由駕駛坐下
    車，其乃由後座爬至駕駛座欲移動車輛，而遭人誤會其係駕駛人及欲逃逸等語。
    經查：(1)被告自警訊時起，即始終堅決否認有酒後駕車肇事之犯行，並陳稱車輛
    係由甲○○駕駛；而被告當日在新假期理容院理容院飲酒後，邀同甲○○、丁○○等人轉至錢櫃ＫＴＶ飲酒，前往錢櫃ＫＴＶ時即係由甲○○駕車等情，業據證
    人甲○○、丁○○證述一致（本院卷第三十三頁），核與被告辯解之情形相符。
    又被告等離開錢櫃ＫＴＶ至肇事時之經過情形，據證人甲○○證稱：「....，離
    開錢櫃時也是我開車的，丁○○坐前座，被告坐後座，我為了閃前面計程車，因
    他緊急剎車，所以我為了閃車，就開到對向車道，我就撞到丙○○，我先撞到機
    車，再撞到公車，撞到後我就趕快下車看人有無怎樣，被告就從後座到前座要挪
    動車子，他本來要後退，我跟他說撞到人，他就停止，我下車有去看傅先生，我
    看到就呆住，我說不出話來、嚇壞了。」，及「本來就想承認，但一直沒收到傳
    票。我願意與對方和解，有談過一次，但沒談成，他們誤會我帶流氓去恐嚇，我
    有跟他們說車子是我開的。」等語綦詳，證人丁○○雖表示離開錢櫃ＫＴＶ時已
    酒醉，不確定是由何人開車，然亦證稱：「... 原先在新假期店裡有喝酒，在錢
    櫃也喝很多，在車上時感覺有人扶人，我坐前座，是車禍的撞擊力使我醒來，我
    醒來看到甲○○站在車外，我就下車，感覺有人自後座爬到前座來。」，及「..
    ... 在警局作筆錄時我還不是很清醒，她（甲○○）事後有跟我說是她開車。」
    等語（以上見本院卷第三十三頁至三十四頁），經核被告及證人甲○○、丁○○
    所供述之情節均相互吻合。又證人甲○○案發後於當日中午十二時二十五分許偕
    同丁○○赴派出所時，即向員警承認係駕車肇事之人，業據證人即承辦警員乙○○證述在卷（本院卷第三十五頁），並有乙○○出具之報告乙紙可按（偵查卷第
    五十四頁反面）。再查案發後，甲○○曾多次至醫院探視被害人丙○○，並向丙○○家屬表示係其開車，願意負責，丙○○之醫藥費亦係由甲○○支付，丙○○
    出院後，甲○○並曾至丙○○女兒住處商談和解賠償事宜等情，均經被害人丙○○及證人及丙○○之女傅韻宸證述屬實（本院卷第三十五頁、三十六頁），設若
    甲○○並非肇事之駕駛人，當不至於向被害人自承肇事、多次前往探視、及支付
    醫藥費並商談和解賠償事宜。故綜合上開事證，被告之辯解及證人甲○○之證言
    應堪採信。(2)證人即公車司機戊○○供稱：並未看清楚肇事車輛駕駛人（偵查卷
    第十三頁反面）；被害人丙○○在警訊中供稱「有看見發生車禍當時，肇事車輛
    駕駛座車門有一男子下車。」（偵查卷第五十一頁反面），於本院調查時供稱：
    被撞到後人就昏過去，後來是警察到場把我叫醒，看到一個男的坐在駕駛座，頭
    低低，不確定何人開車等語（本院卷第三十五頁），就丙○○上開供述以觀，被
    害人丙○○在車禍發生當時並未看見肇事車輛之駕駛人為何人，至於其看見一個
    男人坐在駕駛座時，距離實際肇事時間應已有相當間隔；又證人楊課雖供稱看見
    被告駕駛肇事車輛移動後退，並因被害人腳部被機車壓住而下車移動機車等語，
    惟楊課同時供稱其並未看見車禍如何發生，其在桃園市○○路一四０號公車站，
    聽見撞擊聲往外看車禍情形（偵查卷第十九頁反面），就證人楊課所述情形，及
    卷附道路交通事故調查報告表所繪現場圖（偵查卷第二十一頁）、及現場照片（
    偵查卷第二十七至三十頁）所示相關位置以觀，證人楊課所處之位置視線受公司
    所阻，應無法直接目擊車禍撞擊位置及肇事車輛駕駛人座位，故證人楊課自聽見
    車禍撞擊聲至移動至可看見撞擊點及肇事車輛駕駛人之位置，應已經過些許時間
    ；而被告係於肇事後由後座爬至駕駛座並欲移動車輛，業如前述，則被害人丙○○及證人楊課所見即為被告已移動至駕駛座後之情形，自極有可能，故證人戊○○、楊課、及被害人丙○○之供述，均不足資為不利於被告之犯罪證據。(3)證人
    甲○○在警訊中雖供稱被告係駕駛人，及被告叫其冒名頂替云云（偵查卷第十五
    頁至第十六頁）。惟查證人甲○○證稱：其在現場及警局已向警察表示係其開車
    ，因路人說車子是男生開，認為其要替被告頂罪，警察相信路人所述，不相信其
    所述，所以在警訊中表示係被告開車等語（本院卷第三十二頁）；另查本件車禍
    發生後，被告在現場即向警員表示係甲○○駕駛，且甲○○亦在車禍現場並出示
    證件，惟公車司機戊○○、楊課、及其民眾表示係男子駕車，警員即先照相、測
    繪，待要求當事人至派出所製作筆錄時，甲○○已離開現場，嗣因被告表示係甲○○駕駛，經聯絡甲○○與丁○○至派出所，被告指認係甲○○駕駛，甲○○亦
    承認係駕駛人，惟經警員與被害人女兒聯絡後，表示當時下車者係男子，員警即
    向甲○○表示冒名頂替刑責很重及被害人生命垂危，甲○○始表示冒名頂替而製
    作筆錄等情，亦經警員乙○○證述在卷（本院卷第三十五頁），並有乙○○出具
    之報告乙紙可按（偵查卷第五十四頁反面），與證人甲○○所述情節並無扞格。
    按被告在肇事現場即向警員表示係甲○○駕車肇事，甲○○當時亦確在現場，並
    向警員出示駕駛執照，且被告肇事後至甲○○赴派出所時，未曾與甲○○長時間
    單獨相處，二人又僅為理容院之消費者與服務生關係，衡情尚無相互串飾由甲○○頂替被告之機會及可能，又倘若甲○○果真係欲頂替被告，自應留在車禍現場
    及隨同警員至派出所處理，何必自行離開現場？況查甲○○至派所後仍承認其駕
    車肇事，係警員向其表示冒名頂替刑責很重擊被害人生命垂危後，始製作其並非
    駕駛人之警訊筆錄，則警員乙○○並非完全依據甲○○原先欲供述之內容製作筆
    錄，而係基於楊課等人所述情形，主觀上已經認為甲○○有頂替情形下而製作警
    訊筆錄，該警訊筆錄之內容是否確出於甲○○之真意，及是否確與事實相符，自
    屬存疑，仍不足遽資為不利於被告之論據。(4)證人甲○○經法務部調查局實施測
    謊鑑定結果，雖認「甲○○稱：(一)、肇事時係其駕車；(二)、肇事實非己○○駕車
    ；(三)、其未頂罪。上述問題經測試呈情緒波動之反應，研判有說謊。」，而被告
則因服用藥物，經測試未獲有效生理反應圖形，無法研判有無說謊；惟按實施測
    謊鑑定，倘鑑定人員具備專業之知識技能，獲得受測人之同意配合，受測人身心
    及意識狀態正常，所使用之測謊儀器及其測試之問題與方法又具專業可靠性時，
    該測謊結果雖非毫無證據能力，惟依補強性證據法則，不得作為有罪判決之唯一
    證據，其證明力如何，事實審法院有自由判斷之職權。本院經綜合前開事證，認
    被告及證人甲○○之供述應堪採信，已如前述，該測謊鑑定結果並不足以推翻證
    人甲○○及丁○○之證言，自亦不足資為不利於被告之犯罪證據。(5)綜前所述，
    本件全案顯有合理懷疑存在，自屬不能證明被告犯罪。
四、原判決未就全案相關事證詳為查證審酌，遽行對被告論科，自非允洽，被告提起
    上訴，否認犯罪，為有理由，應由本院將原判決撤銷，另為被告無罪之諭知。
據上論斷，應依刑事訴訟法第三百六十九條第一項前段、第三百六十四條、第三百零
一條第一項，判決如主文。
本案經檢察官劉家芳到庭執行職務。
中      華      民      國      九十二      年    一    月     三十     日
                              臺灣高等法院交通法庭
      審判長法  官  宋      祺
                                        法  官  雷  雯  華
                                        法  官  陳  坤  地
右正本證明與原本無異。
不得上訴。
                                        書記官  蔡  慧  娟
中      華      民      國      九十二      年    二    月      六      日


司法院資訊處製作；財團法人民間司法改革基金會備份。
